【裁判字號】    88,訴,363
【裁判日期】    890622
【裁判案由】    違反槍砲彈藥刀械管制條例
【裁判全文】
台灣苗栗地方法院刑事判決                          八十八年度訴字第三六三號
    公  訴  人  臺灣苗栗地方法院檢察署檢察官
    被      告  甲○○
    指定辯護人  本院公設辯護人  己○○
右列被告因違反槍砲彈藥刀械管制條例案件，經檢察官提起公訴（八十八年度偵字第
一七四四號），本院判決如左：
    主  文
甲○○無罪。
    理  由
一、公訴意旨略以：被告甲○○、乙○○（另結）二人前因故與丁○○（另結）有怨
    隙，竟基於持有爆裂物之犯意聯絡，自不詳時間起，未經許可共同持有具殺傷力
    之爆裂物二顆。並於民國八十八年三月十六日下午一時三十分許，共同至苗栗縣
    頭份鎮○○路四五一號丁○○之住處，向其二樓丟擲。其中一顆爆裂物於走廊牆
    壁上爆炸，另一顆則落在陽台上未爆炸。迨同年三月十七日下午六時許，警方循
    線在丁○○上開住處附近的廢棄車輛上起出丁○○藏置的霰彈一顆，並在丁○○
    住處內查獲甲○○、乙○○二人所丟擲的爆裂物一顆及爆裂物碎片。因認被告甲○○涉犯槍砲彈藥刀械管制條例第七條第四項之未經許可持有爆裂物罪嫌云云。
二、按犯罪事實應依証據認定之，無証據不得推定其犯罪事實，不能證明被告犯罪者
    ，應諭知無罪判決，刑事訴訟法第一百五十四條、第三百零一條第一項分別定有
    明文。且事實之認定應憑証據，如未能發現相當証據，或証據不足以証明，自不
    能以推測或擬制之方法，以為裁判基礎。又被害人之陳述如無瑕疵，且就其他方
    面調查又與事實相符，固足採為科刑之基礎，倘其陳述尚有瑕疵，則在未究明前
    ，遽採為論罪科刑之根據，即難認為適法（最高法院六十一年台上字第三０九九
    號判例參照）。而毫無根據之傳聞事實，不能據以認定犯罪事實，審理事實之法
    院，不予採取，自非違法（最高法院四十年台上字第八六號、二十二年上字第二
    八四二號判例參照）。故認定不利於被告之事實，須依積極証據，苟積極証據不
    足為不利被告事實之認定時，即應為有利被告之認定，更不必有何有利之証據（
    最高法院三十年上字第八一六號判例參照）。
三、本件公訴人認被告甲○○涉犯上開罪嫌無非以右揭事實，業據證人即丁○○之母
    戊○○○、警員丙○○證述屬實，並經被告三人互相供述在卷，復有內政部警政
    署刑事警察局（下稱刑事警察局）八十八年四月三日刑鑑字第二六八七０號及同
    年四月二十日刑偵五字第三四六五七號鑑驗通知書各一紙附卷可稽，此外另有爆
    裂物一顆及爆裂物碎片扣案可證，被告甲○○所辯未至丁○○住處投擲爆裂物云
    云不足採信為其論據。
四、訊據被告甲○○堅決否認有何違反槍砲彈藥刀械管制條例之犯行。辯稱：未持有
    爆裂物，亦未於八十八年三月十六日下午一時三十分許，至苗栗縣頭份鎮○○路
    四五一號丁○○住處，該爆裂物非伊所丟擲等語。經查：
    （一）警方在丁○○住處雖扣獲爆裂物一顆及爆裂物碎片等物，該爆裂物及爆裂
          物碎片經送刑事警察局鑑驗結果，爆裂物係以挖空乾電池外殼為容器，內
          裝長約一．七公分之鐵釘三百十六支、直徑０．一公分之小鋼銖約三千六
          百粒、甩炮十一個及黑色火藥約十九公克，再於鋅筒上端開口部分加一塑
          膠墊及圓形鐵片後，套上壹號乾電池之外殼鐵筒，並將多餘長約０．五公
          分之鐵皮折彎於鋅筒底部四週固定，外部再纏滿黑色膠帶，利用投擲後撞
          擊點火引爆，結構完整，認具危險性與殺傷力。另爆裂物現場遺留之碎片
          一片毛重三．一五公克，淨重一．四三公克，取０．一三公克鑑驗，檢出
          硫磺、碳粉、氯酸鉀、鋁粉、鎂粉、鋅粉等煙火類火藥成分，分別有該局
          八十八年四月二十日刑偵五字第三四六五七號及同年四月三日刑鑑字第二
          六八七０號鑑驗通知書在卷可証。惟以上僅能証明本案扣獲前開爆裂物及
          爆裂物碎片暨該爆裂物係具殺傷力。但警方並未在爆裂物及碎片上採獲張
          清峰指紋，故尚不得以前開扣案証物即據以認定該爆裂物係被告甲○○持
          有或甲○○有於上開時間至丁○○住處丟擲。
    （二）証人戊○○○在第一次警訊時僅証稱：乙○○原本與丁○○是朋友，最近
          不知何故，與丁○○反目成仇，常到我住處騷擾恐嚇，揚言要殺丁○○，
          並於八十八年三月十六日下午一時三十分至我住處投擲爆裂物，有一顆掉
          落在二樓陽台未爆炸（見偵卷第八頁反面、第九頁），並未証稱被告張清
          峰有和乙○○一起至其住處投擲爆裂物。其在第二次警訊時雖改稱：是陳
          成貴與甲○○及另一不知名男子到我家騷擾及丟擲爆裂物（見偵卷第十頁
          反面）。但其在檢察官偵訊時已証稱：當天早上有聽到乙○○在外面說：
          「丁○○有種就給我下來」。他們投了兩顆爆裂物，當時我在屋裡很害怕
          ，不知甲○○有無在現場（見偵卷第七十六頁反面）。其在本院訊問時並
          進一步証稱：我當時很害怕不敢出去，只有聽到乙○○的叫聲，是何人丟
          的我不清楚，不知甲○○有無在現場（見本院八十九年三月三十日筆錄）
          。衡情，戊○○○當時既因害怕而不敢出去，並未親眼「目睹」何人丟擲
          爆裂物，僅因乙○○適於當時出聲要其子丁○○下來，故判斷乙○○有參
          與丟擲爆裂物。可見戊○○○之第一次警訊筆錄及其在檢察官偵訊及本院
          訊問時之陳述方與常情相符，其第二次警訊筆錄稱甲○○有參與丟擲爆裂
          物，應係推測之詞，且與經驗法則不合。況戊○○○在本院訊問時証稱：
          伊在警訊時並未稱甲○○有和乙○○一起丟擲爆裂物（見本院八十九年三
          月三十日筆錄）。足見前開戊○○○之第二次警訊筆錄中不利被告甲○○
          部分，經調查結果與事實不符。
    （三）同案被告丁○○在第一次警訊時僅供稱：在我家住處二樓查獲的爆裂物是
          不詳人士丟的（見偵卷第十二頁及反面），並未供稱是被告甲○○所為。
          嗣其在第二次警訊及偵訊時雖改稱：甲○○有於八十八年三月十六日下午
          一時三十分許與乙○○等人到我家投擲爆裂物（見偵卷第十四頁反面、第
          二十八頁反面、第二十九頁）。惟其在第二次警訊及檢察官偵訊時已供稱
          ：當時我在睡覺，不知投擲爆裂物之事，但據我母親表示家中遭甲○○、
          乙○○等人投擲爆裂物（見偵卷第十四頁反面、第十五頁、第七十七頁）
          。查丁○○當時既在睡覺，未目睹丟擲爆裂物之事，其上開供述是甲○○
          所為自係無據。況其係輾轉從其母戊○○○處知悉此事，為傳聞証據。且
          如前所述，戊○○○本身亦未目睹係何人丟擲該爆裂物。故丁○○前開在
          警、偵訊時供稱係甲○○所為云云，應無法為不利被告甲○○之認定。雖
          丁○○在檢察官偵訊時另供稱：甲○○因冬防期間為警查獲槍枝，他懷疑
          是我密告，就向我家丟擲爆裂物（見偵卷第二十八頁反面），惟此係推測
          之詞，其既未目睹被告甲○○丟擲爆裂物，自不能因其與甲○○有上開過
          節，即攀誣此事係甲○○所為。
    （四）同案被告乙○○在警訊及本院訊問時（檢察官偵訊時未到庭）均否認持有
          爆裂物或與甲○○共同持有爆裂物至丁○○住處丟擲之事，亦未曾供稱被
          告甲○○單獨持有爆裂物之事（見偵卷第四至七頁、本院八十九年一月十
          三日筆錄）。至証人丙○○於檢察官偵訊時雖經傳喚到庭，惟其僅証述在
          丁○○住處附近的廢棄車輛上起出霰彈的過程，亦未証述上開爆裂物是何
          人持有或丟擲（見偵卷第四十六頁反面、第四十七頁）。且綜觀全卷，並
          無証據足以証明被告甲○○有自不詳時間起，未經許可與乙○○共同持有
          前開爆裂物，或有於八十八年三月十六日下午，至丁○○住處，向其二樓
          丟擲爆裂物之行為。
    （五）綜上可知，前開扣案証物及刑事警察局之鑑驗通知書僅能証明本案扣獲前
          開爆裂物及爆裂物碎片暨該爆裂物具殺傷力。但並不足以証明該爆裂物係
          被告甲○○持有，或甲○○有於上開時間至丁○○住處丟擲。另証人楊黃
          秋蘭並未親自目睹何人丟擲爆裂物，僅因乙○○適於當時出聲要丁○○下
          來，故判斷乙○○有參與丟擲爆裂物。同案被告丁○○雖以甲○○於冬防
          期間為警查獲槍枝並懷疑是伊密告，故認該爆裂物係甲○○丟擲，惟此僅
          係推測之詞，況其當時在睡覺，並不知此事，係事後輾轉從其母戊○○○
          處傳聞知悉此事。另同案被告乙○○及証人丙○○亦均未供（証）稱被告
          甲○○有前開行為。公訴人僅以戊○○○、丙○○之證述，及同案被告楊
          育豪、乙○○之供述、刑事警察局的鑑驗通知書暨本案有爆裂物一顆及爆
          裂物碎片扣案可證，即認被告甲○○涉犯上開罪名，未免率斷。本件除楊
          黃秋蘭並未親自見聞之証詞及同案被告丁○○所為傳聞及推測之指述外，
          並無其他証據足以証明被告甲○○有上開違反槍砲彈藥刀械管制條例之犯
          行，自不得以戊○○○及丁○○二人有瑕疵之証（指）述遽入被告於罪。
          被告所辯應堪採信。此外，本院復查無其他積極證據足以認定被告甲○○
          有公訴人所指之犯行。積極証據既不足為不利被告事實之認定，揆諸首揭
          說明，即應為有利被告事實之認定，為其無罪之諭知。
據上論斷，應依刑事訴訟法第三百零一條第一項，判決如主文。
本案經檢察官黃智勇到庭執行職務。
中      華      民      國    八十九    年      六      月     二十二   日
                              臺灣苗栗地方法院刑事庭
                                  法  官  劉  興  浪
右正本證明與原本無異。
如不服本判決，應於判決送達後十日內向本院提出上訴狀( 應附繕本 )，上訴於
臺灣高等法院台中分院。
                                  書記官  姜  守  琪
中      華      民      國   八十九    年       六      月     二十二   日


司法院資訊處製作；財團法人民間司法改革基金會備份。
